【裁判字號】    96,訴更二,1
【裁判日期】    970619
【裁判案由】    強盜
【裁判全文】
臺灣雲林地方法院刑事判決             96年度訴更二字第1號
公  訴  人  臺灣雲林地方法院檢察署檢察官
被      告  乙○○
指定辯護人  本院公設辯護人丁○○
上列被告因強盜案件，檢察官不服本院94年度訴字第868 號中華
民國95年4 月4 日第一審刑事判決（起訴案號：94年度偵字第42
84號），提起上訴，臺灣高等法院臺南分院95年度上訴字第490
號中華民國95年7 月11日第二審刑事判決撤銷第一審刑事判決發
回本院更審，經本院95年度訴更一字第7 號中華民國96年5 月10
日第一審刑事判決，檢察官再度不服，提起上訴，復經臺灣高等
法院臺南分院96年度上訴字第837 號中華民國96年8 月2 日第二
審刑事判決撤銷該第一審判決，發回本院更為裁判，本院判決如
下：
    主  文
乙○○攜帶兇器竊盜，未遂，累犯，處有期徒刑壹年肆月，減為
有期徒刑捌月。扣案之小剪刀壹支沒收之。
    事  實
一、乙○○前於民國93年間因恐嚇案件，經臺灣桃園地方法院判
    處有期徒刑6 月，如易科罰金以銀元300 元折算1 日確定，
    93年12月27日入監執行，94年3 月12日出監甫執行完畢。猶
    不知悔改，竟基於為自己不法所有之意圖，於94年9 月（起
    訴書誤載為4 月）30日上午4 時30分許，騎腳踏車至雲林縣
    褒忠鄉埔姜村太湖24號前，持其所有質地堅硬且銳利，客觀
    上足對人生命、身體、安全構成威脅，而具有危險性，得作
    為兇器使用之小剪刀1 支，以將小剪刀尖端部分插入自小客
    車車鎖鑰匙孔之方式，撬開該車車門，著手竊取庚○○所有
    （已註銷車牌，原車牌為LB-1943 號）停放於該處之自小客
    車，之後，再至前方尿尿，甲○○自家中監視螢幕看到此景
    ，旋即下樓同時邊喊「抓賊」，乙○○則佯稱來此觀光，雙
    方就此發生扭打，甲○○以手抓住乙○○胸前衣服，乙○○
    因此跌倒受傷而未遂，員警據報後趕抵現場處理，扣得乙○○所有之小剪刀1 支。
二、案經庚○○訴由雲林縣警察局虎尾分局報請臺灣雲林地方法
    院檢察署檢察官偵查起訴。
    理  由
壹、程序事項：
一、公訴人聲明之證據清單：
  (一)證人甲○○之94年9 月30日警詢筆錄、94年9 月30日偵訊筆
    錄、94年11月8 日偵訊筆錄、本院94年度訴字第868 號95年
    2 月22日審理筆錄。
  (二)證人庚○○之94年9 月30日警詢筆錄、94年11月8 日偵訊筆
    錄、本院94年度訴字第868 號95年2 月22日審理筆錄、本院
    95年度訴更一字第7 號96年2 月15日審理筆錄。
  (三)證人丙○○之94年9 月30日偵訊筆錄、本院94年度訴字第86
    8 號95年2 月22日審理筆錄。
  (四)證人己○○之94年9 月30日偵訊筆錄、本院94年度訴字第86
    8 號95年3 月22日審理筆錄、本院95年訴更一字第7 號96年
    2 月15日審理筆錄。
  (五)扣案小剪刀於本院94年度訴字第868 號、本院95年度訴更一
    字第7 號審理中之勘驗筆錄。
  (六)雲林縣警察局95年1 月17日雲警鑑字第0950001712號函正本
    1 份（關於扣案小剪刀沒有比對之指紋）。
  (七)車號LB-1943 號自小客車之車籍資料。
  (八)財團法人長庚紀念醫院嘉義分院95年2 月17日長庚院嘉字
    第00171 號函1 份，及隨函檢送之精神鑑定報告書1 份（對
    被告乙○○之精神鑑定）。
  (九)本院94年度訴字第868 號中所提出的現場照片5 張。
  (十)本院95年度訴更一字第7 號中就扣案小剪刀拍照之相片2 張
    。
  (十一)扣案之小剪刀1 支。
二、上開證據除甲○○、庚○○等2 人之警詢筆錄，辯護人認為
    係審判外之陳述，無證據能力外，餘均同意作為證據使用。
    本院亦裁示上揭2 份警詢筆錄無證據能力，餘公訴人所證據
    均有證據能力。
貳、爭執、不爭執事項：
一、不爭執事項：
  (一)被告有在94年9 月30日上午4 時30分許至雲林縣褒忠鄉埔姜
    村太湖24號前。
  (二)被告身上持有扣案小剪刀1 支，該小剪刀是其所有。
  (三)被告頭部受傷是甲○○所造成的。
二、爭執之事項：
  (一)被告有無著手竊取庚○○所有之車號LB-1943 號自小客車？
  (二)被告有無持小剪刀或不明尖物欲開啟上揭自小客車？案發時
    被告有無將其所有之小剪刀取出使用？
  (三)被告有無與甲○○發生扭打行為？是何原因發生扭打？是否
    基於「脫免逮捕」而為扭打？
  (四)被告如有脫免逮捕而為強暴脅迫行為，是否已達被害人甲○○不能抗拒之程度？
  (五)被告的行為如果符合竊盜的要件，是否與前案竊盜行為具有
    連續犯的關係？
  (六)被告所受傷害是否係甲○○以槍枝所造成的？
、實體事項：
一、訊據被告乙○○固坦承伊於案發當時確曾在雲林縣褒忠鄉埔
    姜村太湖24號前，惟伊沒有竊盜，也沒有與甲○○發生拉扯
    云云。而辯護人則為被告辯護稱：被告沒有竊盜行為，也沒
    有為脫免逮捕而當場施以強暴脅迫行為。如有互相拉扯行為
    也沒有使甲○○達到不能抗拒程度。又如竊盜行為成立，該
    竊盜亦與前案竊盜行為具有連續犯關係，應為免訴判決等語
    置辯。經查：
二、關於被告有無竊盜行為？
  (一)證人甲○○於偵查中已證述：被告是騎腳踏車到現場來，在
    車子旁邊站了3 、4 分鐘，我在旁邊注意，我就親眼看到他
    拿類似鑰匙的東西，插進去駕駛座旁車門的鑰匙孔，他已經
    撬開車門了，但還沒有打開車門，我就喊「抓賊」等語（見
    偵查卷第16頁、第19頁）。嗣其於本院94年度訴字第868 號
    刑事案件（下簡稱原一審卷）審理時亦證述：我是在94年9
    月30日上午4 時30分，在雲林縣褒忠鄉埔姜村太湖24號前看
    到被告的，當天我是從外面回來，我發現有人在外面，我進
    去家裡後上二樓，在樓上我有安裝攝影機，我透過攝影機的
    畫面，有看到被告騎腳踏車過來，停在車子旁3 、4 分鐘，
    我發現他半夜在那邊，我覺得很奇怪，他點香菸，我也跟他
    一樣點香菸，等著看他做什麼，後來看到他人在腳踏車上，
    右手裡拿東西想要去開那臺車，有看見他在撬開門鎖的手勢
    ，我才下來，車門尚未被打開，我才喊「小偷」、「抓賊」
    ，喊賊的時候，他人已下車到汽車前面去尿尿，我就上前去
    抓他，就發生扭打，後來車主也有來，我父親也有下來，是
    我父親叫我打電話報警的，警察沒幾分鐘就來了，車主說她
    本來有鎖門，但是車門鎖有被打開等語（見原一審卷第92頁
    至第101 頁）。復於本院更二審之審理時結證稱：94年9 月
    30日凌晨4 點半在雲林縣褒忠鄉埔姜村太湖24號前，是被告
    在偷庚○○的車子，我確定是他，因我家裡有裝攝影機，當
    時他停在車邊，用1 支小剪刀在撬，攝影機裡看到的情形是
    他先在車邊停一下後，才開始撬，撬完之後他才去前面尿尿
    的，我是用螢幕看到的，之後我就從樓上下來，下來之後他
    在前面那邊尿尿，下來大約3 分鐘以內的時間，在電視裡面
    看到他有拿1 支小剪刀，但下來之後路暗暗的，我不確定他
    手裡有無拿著小剪刀或是放在身上，下來之後我就喊抓賊，
    並問他來這邊做什麼，他說他來這邊觀光遊玩，我說現在三
    更半夜，你來這邊觀光遊玩，是裝肖ㄟ《臺語》，後來車主
    有下來，車主也說本來那輛車有上鎖，她下來之後鎖已經被
    打開了，我們一下子就打起來了，是我先出手，我就從他的
    胸口抓起來，他就跌倒流血，我抓他，他跌到，就流血了等
    語（詳見本院卷第171 頁至172 頁）。
  (二)證人庚○○於偵查中證稱：我車子有上鎖，警察來時就發現
    車子已被打開了等語（見偵查卷第31頁）。其於本院94年度
    訴字第868 號刑事案件審理時亦證稱：LB-1943 號自用小客
    車是我的，已經註銷車牌，於94年9 月30日上午4 時30分，
    該車是停在雲林縣褒忠鄉埔姜村太湖24號前，已經停大約2
    、3 個月，我每天都有去看那臺車，天天去發動一下，印象
    中每次都有鎖車，車門是壓下去關門就上鎖，我平常都會檢
    查每個車門都有鎖上，一個一個車門逐一檢查，確定是否有
    鎖上；車上有放一些衣服、蓄電池、雨傘、導電的連接線及
    一些雜七雜八的東西，而車子的玻璃是透明的，可以看到裡
    面，停車處上方電線桿的燈平常應該會亮；當天我在家的一
    樓睡覺，我室友住二樓，她跑過來告訴我說外面有人在打架
    ，有人說要報警，我就跑到二樓的陽臺看，剛好看到警察來
    了，當時很多人在看，警察問是誰的車子，鄰居說是我，警
    察問我車子是不是我的，我回答說是，然後警察開駕駛座的
    車門，問我「你的車子之前有無鎖」，我才下來等語（見原
    一審卷第102 頁至第106 頁背面）。又於本院95年度訴更一
    字第7 號刑事案件（下簡稱更一審卷）審理時，證人庚○○
    除再度證實上情外，又證稱：每天檢查車子，都有拉車門看
    看有無上鎖，大部分時候，駕駛座車門鎖開啟時，其他車門
    鎖不會跳起來《即車門鎖不會解開》，除了本案，均未發現
    車門沒有鎖上的情形，未曾被不明人士開過車門鎖，案發前
    是晚上10點左右檢查車子；當時是警察先問車子有無上鎖，
    我說有，結果警察一開就打開駕駛座的車門了，我下去時，
    車門是合著；車內物品好像沒有減少；車子只是車牌報廢，
    每天發動是想可能還會使用等語（見更一審卷第150 頁至第
    154 頁背面）。
  (三)證人己○○於本院94年度訴字第868 號審理時結證稱：我有
    跟同事丙○○到現場處理本件竊盜案，是民眾打行動電話報
    案，我們去現場處理，到現場時有甲○○、被告及旁邊幾個
    民眾，甲○○說被告在現場想偷東西，有找到車主，車主是
    庚○○，她也有在現場，是我們問車主為何人時，她才說她
    是，我問庚○○她停車時，車門有無上鎖，她說有，但是我
    們在現場時，我有打開看，發現車門已經可以打開了，我們
    問她有無損失，她說她也不清楚等語（見原一審卷第139 頁
    正、背面、第141 頁背面、第142 頁正面）。又於95年度訴
    更一字第7 號審理時結證稱：我在現場有問庚○○車子有無
    上鎖，她說有，我去開駕駛座車門已經可以打開了，庚○○
    說沒有失竊東西等語（見更一審卷第143 頁）。
  (四)由上開證人等之證述，可知告訴人庚○○停放在雲林縣褒忠
    鄉埔姜村太湖24號前之自用小客車，原先車門均有上鎖，但
    於警察接獲報案到現場處理時，嘗試打開該自用小客車之駕
    駛座車門，即發現該自用小客車之車門已被開啟。再佐證人
    丙○○提出之現場照片（見原一審之本院94年度訴字第868
    號審判卷第115 頁至第117 頁）所示情景，經提示照片後，
    證人己○○、庚○○、被告均表示此即為案發現場。由該等
    照片顯示，庚○○停放在現場的自小客車後方，有一電線桿
    ，電線桿上有路燈1 盞，在自小客車左前方路邊，有另一盞
    路燈，而該路段附近之電線桿上，設有監視器之攝影機。是
    以，現場應有足夠之光源，可以讓歹徒窺見車內狀況，也可
    以讓監視器攝錄歹徒行竊之畫面。復佐以證人甲○○於本院
    更二審審理時結證稱：我用攝影機看到情形為騎腳踏車，停
    在車邊，用小剪刀撬，我在電視裡面看到他有拿1 支小剪刀
    ，但下來之後路暗暗的，我不確定他手裡有無拿著小剪刀或
    是放在身上等語（見本院卷第171 頁反面），應屬真實，顯
    然該自用小客車之駕駛座車門已遭被告持扣案小剪刀開啟（
    係持扣案小剪刀而非不明工具，容後述），應可認定。
  (五)被告雖辯稱：當時只是要小便，並沒有要偷該車子或車子上
    的東西云云。辯護人亦辯稱：無證據證明被告有竊盜之犯意
    云云。然本件被害人庚○○所有之自用小客車既停放在路燈
    正下方，有現場照片附卷可佐（見原一審卷第117 頁），該
    處夜間光線充足，該車車窗玻璃又屬透明，可由外看見車內
    物品，車上亦放置有物品，而被告為四處流浪、居無定所之
    人，於凌晨4 時30分許，騎腳踏車途經該處，趁天色未亮且
    居民大都已深睡之際，身坐腳踏車上，以右手持扣案小剪刀
    插入該自用小客車之駕駛座車門鑰匙孔，並打開該車門，顯
    係欲蒐尋車內有何財物之意，足認被告確有竊取他人財物之
    犯意無訛。是被告及辯護人辯稱並無竊盜犯意云云，尚難認
    可採。而被告既已持工具插入該自用小客車之車門並開啟車
    門，顯然已達著手竊盜之階段，亦堪認定。
三、扣案小剪刀是否屬刑法上之兇器？是否為被告持以竊取本件
    小客車車門之工具？
  (一)本件扣案之小剪刀經原一審受命法官於準備程序當庭勘驗結
    果認：該小剪刀外部都是以塑膠製外殼包覆，全長約11公分
    ，前端蓋子打開後，可明顯看出是1 把剪刀，連接握把前端
    有鐵製刀片2 片，剪刀金屬部分長約5 公分、前端尖銳等情
    ，有勘驗筆錄在卷可憑，並有該小剪刀扣案可佐，其既屬尖
    銳、金屬製物品，並有相當之長度，自足以對人之生命、身
    體產生客觀之危險性，應認可供作為兇器使用無誤。
  (二)又經更一審審理時當庭勘驗認：扣案小剪刀外觀為黑色，有
    部分可能因陽光照射而發白，為一般使用之線剪，長約11公
    分、寬約1 公分，前端有一塑膠蓋子套著刀尖處，蓋子拿開
    呈兩片金屬刀片之剪刀，前端尖銳，刀柄部位同是塑膠材質
    ，前端兩片金屬刀尖沒辦法再予拆開分離，刀尖鐵製部位往
    下距離刀柄塑膠部位約1.5 公分，刀尖兩片是分開狀態，必
    須上下施壓才能使兩片刀片密合而剪斷東西，在未施壓之正
    常狀態，兩片刀尖距離有1 公分之寬，施壓使刀片密合後，
    刀尖厚度超過0.1 公分、不到0.2 公分（詳見更一審卷第21
    3 頁、照片見同卷第159-1 頁）。而庚○○所有車號LB-194
    3 號自小客車為一九九０年車，距案發時間已為15年舊車，
    牌照狀態為「繳銷轉報廢」，有卷附之車籍資料可參（見原
    一審卷第64頁），該小自客車車門開啟情形應甚為容易，且
    觀之扣案之小剪刀刀尖部分已達1.5 公分，原一審法官勘驗
    認為金屬部分長約5 公分，可知被告持扣案之小剪刀插入該
    自小客車車門鑰匙孔，以為竊取工具，應認無疑。
  (三)復參以證人甲○○於本院更二審之審理時結證稱：我確定是
    他，因我家裡有裝攝影機，當時他停在車邊，用1 支小剪刀
    在撬，攝影機裡看到的情形是他先在車邊停一下後，才開始
    撬，撬完之後他才去前面尿尿的，我是用螢幕看到的，之後
    我就從樓上下來，下來之後他在前面那邊尿尿，下來大約3
    分鐘以內的時間，在電視裡面看到他有拿1 支小剪刀，但下
    來之後路暗暗的，我不確定他手裡有無拿著小剪刀或是放在
    身上等語（詳見本院卷第171 頁），益證被告確有持扣案小
    剪刀竊取本件自小客車，洵堪認定。
  (四)至於證人甲○○雖於原一審及偵查中均證稱係持類似鑰匙的
    東西開啟本件自小客車，惟觀之自小客車停放地點光線明亮
    ，已如前述，證人應可明確看清楚被告係持「物品」撬開車
    門之動作，至於其所扣案小剪刀總長度為11公分，如將塑膠
    柄部分握於手中，證人實難窺知其全貌係為何物，而案發後
    ，該扣案小剪刀又係證人己○○在被告上衣右手邊口袋搜索
    出來，而非被告主動交出（見原一審卷第147 頁正面之審理
    筆錄、本院95年度訴更一字第7 號判決書第11頁之認定），
    而證人甲○○至被告身上搜得扣案小剪刀時方才明白當初所
    見之物是為「類似鑰匙」或係「小剪刀」，其不符之證述，
    實不影響被告所持工具種類之認定。另證人己○○及庚○○
    均於本院更一審審理時表示並不確定扣案小剪刀是否可以插
    入自小客車而開啟車門，且該自小客車又已送回收，無法提
    供實地開啟之鑑定，其竊盜之當時場景無法建立，亦不影響
    被告確有持扣案小剪刀竊取本件小客車事實之認定，洵屬明
    確。
四、被告有無因脫免逮捕而當場施以強暴、脅迫行為？
  (一)證人甲○○於本院更二審審理時結證稱：我們一下子就打起
    來了，是我先出手，我從他的胸口抓起來，他就跌到流血，
    我抓他，也跌倒，就流血了，我是電視上《指監視錄影螢幕
    》面看到他拿著尖尖的東西，下來時我就喊「抓賊」，那時
    候暗暗的，我也不知道他是拿著還是放在身上，我抓住他之
    後，我家人從樓上下來，叫我打電話叫警察來，這個過程被
    告沒有怎麼反抗，扭打的時間沒有多久，他沒有拿尖尖的東
    西揮來揮去，我的手有流血，但不知道為什麼流血，可能是
    我抓被告時自己弄流血也不一定，不是被被告弄到流血，可
    能是我抓被告時，暗暗的，不知道去撞到什麼東西，就流血
    了，我下來時到他面前時，才喊「抓賊」，我從巷子裡面出
    來，到巷子口那邊，大約50公尺，我下來時才看到被告在前
    面尿尿，我不知道是我先喊「抓賊」他才在那邊假裝尿尿，
    還是他本來就在那邊尿尿我下來剛好看到，我是到巷尾時就
    看到他在尿尿，我到他面前時他尿好了，他沒有跑，我問他
    為何來這裡，他就說他來觀光，我就出來制止他，是我先出
    手的，我抓他時，他沒有要跑的意思，我要抓他時，他沒有
    要打我的樣子，也沒有拿東西攻擊我，我出來拉他的胸部，
    他就跌倒，頭也撞到，我的手也受傷，這就是我們當天所有
    的衝突過程，之後，就打電話叫警察來，是我打的，我打電
    話時沒有把他綁起來或壓制住他，他頭受傷後也沒有跑，就
    坐在地上，我報警後，警察就來了，感覺那天被告沒有要逃
    走的情形，有無主動攻擊我的行為我不知道，我的手如何受
    傷我也不知道，我打電話到警察到場應該不到10分鐘，被告
    就坐在那邊，也沒有說要走，那時沒有看到被告手中拿小剪
    刀，那天的情形被告沒有任何行為讓我覺的難以抗拒；我是
    因為他說的話我聽了不認同，三更半夜騎腳踏車說要來觀光
    ，這不是裝肖ㄟ，而且還拿剪刀撬人家車，這哪是觀光，是
    竊盜未遂，我是因為氣憤才抓他的，不是因為他要逃跑；我
    是到了警察那邊看到，才知道他用小剪刀開的，是事後才知
    道他是用剪刀開的，不是看到，是事後才知道等語（詳見本
    院卷第172 頁反面、173 正面、175 頁至177 頁、178 頁反
    面、179 頁），及證人丙○○於本院更二審審理結證稱：當
    時他很平和，我忘記他是坐著還是站著了，現場有甲○○、
    被告、還有甲○○爸爸，被告手上沒有拿著刀，己○○說扣
    案小剪刀是在送被告去媽祖醫院敷藥之途中，被告交出來給
    他的，逮捕被告時他沒有說什麼，我們偵訊時被告都不配合
    ，拒絕回答，在現場沒看到他們扭打，被告沒有被綁著也沒
    有被壓制控制行動，被告沒有跑的行為，一直都很平和，被
    告有受傷，他本來不去醫院，我們把他送到分駐所後，我們
    所長就說先帶他去敷藥，之後再來製作筆錄，甲○○有無受
    傷我沒有發覺到，他也沒有告訴我等語（見本院卷第179 頁
    反面至180 頁），互參可知被告與證人甲○○發生扭打之情
    形，並非被告為脫免逮捕之原因，也無發生被告以強暴脅迫
    等手段至使證人甲○○不能拒抗之情，此扭打之發生與竊盜
    犯行並無任何關聯性，至為明顯。
  (二)而依證人己○○於本院更一審審理中之證述，甲○○在電話
    中、或案發現場、或派出所內，均未提及被告持刀或小剪刀
    要刺擊甲○○；甲○○對被告當時頭部之傷勢，僅向己○○
    表示是甲○○與被告打架而來，至於打架的原因，甲○○僅
    說被告要偷東西，如此而已，也沒說要抓被告，被告要逃，
    所以毆打被告。而證人甲○○就其發現被告後，進而與被告
    發生爭執之過程，於94年9 月30日偵查中係證稱：我在旁邊
    注意被告3 、4 分鐘後，我就親眼看到被告在撬車門，我就
    喊「抓賊」，我要上前去抓他，結果被告手上有拿1 支尖尖
    的東西，我怕他會殺我，就跟他發生扭打，在扭打過程中，
    被告就跌倒撞到頭了，他的頭撞到什麼東西我不清楚；扭打
    過程身體有接觸，被告有打我，他有拿尖尖的東西要刺我，
    但沒有刺中我等語（見偵查卷第19頁）。嗣於同年11月8 日
    偵查中又證述：當天我看乙○○在偷車，我就喊「賊」，然
    後就打起來了，被告所受的傷是我造成的，我和他發生扭打
    時，我拿地上不知道是什麼東西打他的，應該是在地上拿到
    1 個鐵製的東西打他所造成的；他當時有拿1 支尖銳的東西
    出來，我認為他要刺我，所以我就用左手抓他的胸口，往前
    一拉，被告就倒下去了，他的頭就去撞到地上的鐵製物品，
    所以他才流血的等語（見偵查卷第30頁、第31頁至第32頁）
    。則被告究竟有無拿出尖尖的東西刺向甲○○，甲○○之證
    詞顯然不一而有瑕疵，且與本院更二審審理中之上開證述不
    相符合，甲○○於偵查中所為之證述，顯不足以認定被告係
    因為脫免逮捕而當場對甲○○施以強暴脅迫之行為，洵屬明
    確。
  (三)另證人甲○○雖於偵查及本院94年度訴字第868 號原一審審
    理中均證稱有與被告發生扭打，並有被被告打，於審理中甚
    至證述其手亦有流血等語。然證人甲○○手部流血受傷之情
    形，於其先前偵查中均未曾提及，而證人己○○於本院審理
    時亦證述：當時在現場有看到甲○○，他的外觀並沒有什麼
    特殊的情形等語（見原一審卷第143 頁背面），復無證人甲○○任何就診之資料可佐，是證人甲○○於原一審審理時證
    稱其手有流血一情，尚屬有疑。至於證人甲○○雖證稱其有
    與被告發生扭打，但被告究竟毆打證人甲○○之身體何處，
    證人甲○○均無法明確指訴扭打之過程，而被告始終辯稱有
    遭證人甲○○持東西毆打其頭部受傷，證人甲○○對被告為
    何受有頭部流血之傷害，則前後有所矛盾，再佐以證人丙○○及己○○之證述，被告受有頭部流血，傷勢不輕，證人己○○於原一審審理時證述甲○○當時外觀並沒有什麼特殊情
    形，無從佐證甲○○有受被告毆打之情？被告有無對證人甲○○施以強暴？均非無疑。復參以證人甲○○係於深夜從監
    視攝影機之螢幕看見被告有著手開啟自用小客車車門之行為
    ，始下樓欲抓被告，衡情，證人甲○○應會有所準備，是被
    告辯稱證人甲○○有拿東西毆打其頭部，尚非不可信。故本
    院認為亦難僅依證人甲○○證述其與被告有發生扭打，即遽
    認被告有對證人甲○○施以強暴之情形。
  (四)又證人甲○○於本院94年度訴字第868 號原一審審理時亦證
    稱：我喊抓賊時，被告沒有想要跑掉的情形，也沒有跑給我
    追，後來車主也有來，我父親也有下來，是我父親叫我打電
    話報警的，警察沒有幾分鐘就來了，從我們開始扭打，到警
    察來時，我都在現場等語（見原一審卷第96頁背面、第100
    頁至第101 頁）。而證人己○○於本院原一審審理中亦證述
    ：我到現場時，有看到被告及甲○○，他們面對面站著，被
    告摀著頭，兩個人好像很生氣、很喘等語（見原一審卷第14
    3 頁背面）。足見被告雖與證人甲○○有發生爭執，但被告
    並沒有要逃跑的情形。
  (五)綜上，本件尚難認被告有因脫免逮捕而當場對證人甲○○施
    以強暴或脅迫之情形，顯難以遽此認定被告之行為已構成刑
    法之準強盜罪。
五、本案與被告之前所犯竊盜案件有無連續犯關係？
  (一)按連續犯之所謂出於概括犯意，必須其多次犯罪行為自始均
    在一個預定犯罪計劃以內，出於主觀上始終同一犯意之進行
    ，若中途另有新犯意發生，縱所犯為同一罪名，究非連續其
    初發的意思，即不能成立連續犯，最高法院70年臺上字第62
    96號著有判例可資參照。而是否符合連續犯自應審究被告之
    多次犯意是否「自始均在一個預定犯罪計劃以內，出於主觀
    上始終同一犯意之進行」，否則即不能貿然認為連續犯，而
    依裁判上一罪處斷。
  (二)本件被告前於94年8 月24日、9 月5 日、9 月26日，基於竊
    盜之概括犯意，連續在嘉義縣、臺中縣境，竊取車牌號碼Y9
    -6417 號自用小貨車供己代步之用，及竊取車牌號碼Y6-397
    0 號、3V-8310 號自用小客車車內之財物，而為警分別查獲
    等情，業經臺灣雲林地方法院檢察署檢察官以94年度偵字第
    3824號提起公訴，及臺灣嘉義地方法院檢察署檢察官以94年
    度偵字第5438號、臺灣臺中地方法院檢察署檢察官以94年度
    偵字第16178 號移送併案審理，並經本院於94年12月30日以
    94年度易字第467 號判處有期徒刑4 月，如易科罰金以銀元
    300 元折算1 日，並於95年1 月27日確定，有該刑事判決及
    臺灣高等法院被告前案紀錄表在卷可憑。
  (二)而本件被告歷經警詢、偵查、審理，自始至終從未承認於起
    訴意旨所載之時間、地點有何竊盜之犯行，即使於本院94年
    度訴字第868 號原一審95年3 月22日言詞辯論期間時亦稱：
    「（審判長問：那天怎麼會經過那裡？）我要去尿尿，我騎
    腳踏車，從斗南還是斗六出發，從那邊經過。」，及於本院
    審理時供稱：我去那邊是要去巡田水《臺語》，那邊有一條
    圳溝，我受僱要巡田水，受僱於阿福伯，我住海口，受僱巡
    田水，一次要巡幾百甲等語（見本院卷第182 頁），可知被
    告僅係路過案發地點，或如其所言係受僱巡田水等情，亦徵
    被告此次竊盜犯行，應係臨時起意，更無所謂「計劃」可言
    。準此，本案與被告先前所犯已判決確定之最後1 次94年9
    月26日之竊盜犯行，雖僅相距4 日，犯案內容雖均係侵入他
    人之自用小客車內竊取車上財物，惟本案既係被告臨時起意
    所為，當無「出於預定犯罪計劃」、「一貫犯意」或「概括
    犯意」之可言，亦即無裁判上一罪之連續犯關係，亦無為免
    訴判決之適用餘地，至為當然。辯護人言及本案如成立竊盜
    犯行亦應為免訴判決云云，委無足採。
六、綜上所述，被告所辯伊沒有竊盜，也沒有與甲○○發生拉扯
    云云；而辯護人為被告辯護稱：被告沒有竊盜行為，如竊盜
    行為成立，該竊盜亦與前案竊盜行為具有連續犯關係，應為
    免訴判決等語置辯，均無足採。被告犯行除上揭證據外，復
    有扣案之小剪刀1 支可佐，本件事證已臻明確，被告確有攜
    帶兇器竊盜未遂之犯行，洵堪認定，應依法論科。
肆、論罪科刑之理由：
  (一)本件扣案之小剪刀1 支，為金屬製品，質地堅硬且銳利，如
    以之攻擊人體，顯具殺傷力而足以造成嚴重之危害，在客觀
    上對人之生命、身體、安全構成威脅，而具有危險性，自應
    屬兇器。核被告乙○○所為係犯刑法第321 條第2 項、第1
    項第3 款之攜帶兇器竊盜未遂罪。
  (二)公訴人認被告所為係犯刑法第330 條第2 項、第1 項之加重
    準強盜未遂罪（起訴書原認被告涉犯刑法第329 條之準強盜
    罪嫌，經公訴檢察官到庭變更起訴法條），尚有未洽，惟社
    會之基本事實同一，本院已於審理中告知被告涉犯事實可能
    變更起訴法條為刑法第321 條第1 項第3 款之攜帶兇器竊盜
    罪（見本院卷第184 頁反面），且經本院審理後並參酌相關
    證據，認係犯攜帶兇器加重竊盜罪，已如前述，當予變更起
    訴法條，附為說明。
  (三)又被告著手於攜帶兇器之竊盜行為而不遂，為未遂犯，應依
    刑法第25條之規定，減輕其刑。而刑法部分條文業於民國94
    年1 月7 日修正，於94年2 月2 日公布，並自95年7 月1 日
    施行，同法第25條之修正，僅將原第26條前段關於一般未遂
    犯處罰效果之規定，改列於第2 項後段：「並得按既遂犯之
    刑減輕之。」，以利體例之清晰，不生新舊法比較適用之問
    題，應逕適用裁判時即修正後之刑法第25條之規定。
  (四)查被告前於93年間因恐嚇案件，經臺灣桃園地方法院判處有
    期徒刑6 月，如易科罰金以銀元300 元折算1 日確定，93年
    12月27日入監執行，94年3 月12日出監甫執行完畢，有臺灣
    高等法院被告前案紀錄表1 件在卷可參，其於5 年內再犯有
    期徒刑以上之本罪，為累犯，應依法加重其刑，並先加後減
    之。而現行刑法第47條第1 項：「受徒刑之執行完畢，或一
    部之執行而赦免後，五年以內故意再犯有期徒刑以上之罪者
    ，為累犯，加重本刑至二分之一。」，與修正前（即95年7
    月1 日施行前）第47條規定：「受有期徒刑之執行完畢，或
    受無期徒刑或有期徒刑一部之執行而赦免後，五年以內再犯
    有期徒刑以上之罪者，為累犯，加重本刑至二分之一。」相
    較，如為過失犯，則應依現行法較有利於行為人，而本件則
    為故意犯，適用上並無有利、不利之問題，自應適用裁判時
    之法律。
  (五)爰審酌被告為國中畢業、智識程度不高，之前在北部從事修
    引擎工作，之後傷到腰就幫人顧溝渠，收入不豐，雖娶了泰
    國老婆，但她已回泰國生產，目前尚未回來，係獨自一人生
    活，本件竊盜犯行僅開啟自小客車車門，未造成車門毀損，
    亦尚未竊得車內財物，造成被害人之損害不大，惟其於犯罪
    後不知悔悟，一再飾詞狡辯，且於每次應訊時均不願配合應
    答相關問題（參見各次本院訊問筆錄、準備程序筆錄、審判
    筆錄），亦不願遵期至法院接受審判，經檢察官聲請本院於
    94年9 月30日執行羈押至94年11月23日停止羈押執行另案（
    計羈押1 月24日），復於本院95年度訴更一字第7 號審理時
    不到庭應訊，經通緝到案於95年11月28日再度執行羈押至96
    年2 月15日停止羈押執行另案（計羈押2 月18日），又於本
    院更二審審理時不到庭，再次經本院通緝方於97年3 月1 日
    緝獲執行羈押至97年5 月29日審理終結而停止羈押限制住居
    （計羈押2 月28日）等情，有卷附之臺灣高等法院在監在押
    全國紀錄表、臺灣高等法院被告前案紀錄表、聲請羈押卷及
    歷審審理卷可按，益見被告犯罪後態度甚差，一再拒絕接受
    司法審判，浪費訴訟資源甚多等一切情狀，量處如主文所示
    之刑，以資儆懲。
  (六)末按中華民國九十六年罪犯減刑條例業於96年7 月4 日公布
    制定，並於同年月16日施行，該條例第2 條第1 項規定：「
    犯罪在中華民國96年4 月24日以前者，除本條例另有規定外
    ，依下列規定減刑：一死刑減為無期徒刑。二無期徒刑減為
    有期徒刑20年。三有期徒刑、拘役或罰金，減其刑期或金額
    二分之一。」，又「依本條例應減刑之罪，未經判決確定者
    ，於裁判時，減其宣告刑。依前項規定裁判時，應於判決主
    文同時諭知其宣告刑及減得之刑。」同條例第7 條亦定有明
    文。本件被告之犯罪時間在96年4 月24日之前，又無該條例
    第3 條所規定不得減刑之例外情事，爰就前揭所宣告之刑減
    其二分之一如主文所示。
  (七)扣案之小剪刀1 支為被告所有，業經其供明在卷（見本院準
    備程序筆錄第3 頁，即本院卷第138 頁），且係供犯罪所用
    之物，已如前述，爰依刑法第38條第1 項第2 款之規定，併
    予宣告沒收之。
伍、應適用之法條：
一、刑事訴訟法第299 條第1 項前段、第300 條。
二、刑法第321 條第2 項、第1 項第3 款、第25條、第47條第1
    項、第38條第1 項第2 款，中華民國96年罪犯減刑條例第2
    條第1 項第3 款、第7 條。
本案經檢察官戊○○到庭執行職務。
中    華    民    國    97    年    6     月    19    日
                  刑事第四庭    審判長法  官  吳福森
                                      法  官  曾鴻文
                                      法  官  李淑惠
以上正本證明與原本無異。
如不服本判決，應於判決收受後10日內，向本院提出上訴狀（須
附繕本）。
                                      書記官  林佳慧
中    華    民    國    97    年    6     月    19    日
附錄論罪法條
中華民國刑法第321條（加重竊盜罪）
犯竊盜罪而有左列情形之一者，處6 月以上、5 年以下有期徒刑
：
一  於夜間侵入住宅或有人居住之建築物、船艦或隱匿其內而犯
    之者。
二  毀越門扇、牆垣或其他安全設備而犯之者。
三  攜帶兇器而犯之者。
四  結夥三人以上而犯之者。
五  乘火災、水災或其他災害之際而犯之者。
六  在車站或埠頭而犯之者。
前項之未遂犯罰之。


司法院資訊處製作；財團法人民間司法改革基金會備份。
